臺灣屏東地方法院刑事判決　　　　　　　 93年度訴字第722號
公　訴　人　臺灣屏東地方法院檢察署檢察官
被　　　告　辛○○
被　　　告　甲○○　40歲民.
上列被告因護照條例案件，經檢察官提起公訴（93年度偵字第45
2 號）本院判決如下：
    主  文
辛○○、甲○○均無罪。
    理  由
一、公訴意旨略以：被告辛○○、甲○○與乙○○係朋友關係，
    緣戊○○（業已審結）於民國94月間某日，在高雄市對乙○○誘以提供1 本護照可取得新台幣（下同）4 、5 千元之報
    酬（實際給付報酬為每本3 千元），乙○○遂以每本護照 1
    千元至1 千5 百元之代價，在屏東縣境內游說丁○○、己○○、丙○○、庚○○、甲○○、辛○○等人（丁○○、己○○、丙○○、庚○○業已審結），並獲其等之同意而交付身
    分證、照片、退伍令等證件。乙○○取得上開證件後即轉交
    給戊○○，委由不知情之翔密旅行社人員於同年5 月8 日前
    往外交部所屬機構申辦護照。嗣乙○○、庚○○、王裕成（
    另案審理）與丁○○於同年6 月間某日，持已辦妥之庚○○
    護照（護照號碼：Ｌ00000000號）至美國在台協會辦理入境
    美國簽證，然庚○○因故未能取得簽證，惟仍將該護照交予
    戊○○，再由戊○○轉交綽號「小王」之成年男子，供大陸
    地區人民持以冒用，自台灣過境轉機赴美國之用。於90年7
    月17日，適有1 位姓名年籍不詳之大陸地區人民利用馬來西
    亞航空ＭＨ─094 號班機由馬來西亞飛至桃園中正機場後轉
    至美國洛杉磯，在飛機降落桃園中正機場之際，由另1 名姓
    名不詳之成年男子，將庚○○之護照及登機證（ＭＨ─094
    號班機）交付予該不詳姓名之大陸地區人民，該不詳姓名之
    大陸地區人民即冒用該護照順利搭乘該馬來西亞航空ＭＨ─
    094 號班機扺達美國洛杉磯，其於飛行之期間，該不詳姓名
    之大陸地區人民將庚○○之護照交由該名姓名不詳之成年男
    子帶回台灣以供其他大陸地區人民再次使用。同年8 月8 日
    另1 名姓名不詳之大陸地區人民冒用庚○○護照，以同一方
    式登機至美國洛杉磯時，經美國移民局人員於該名大陸地區
    人民抵達美國洛杉機時查獲，轉知桃園中正機場人員，始依
    該名大陸地區人民行李牌上之資料，查出畫位資料、護照號
    碼及登機證，而查獲上情。因認被告陳育宗、甲○○涉犯護
    照條例第24條第3 項之將護照交付他人冒名使用罪、入出國
    及移民法第53條第1 項之在機場交付證件利用航空器運送非
    運送契約應載之人至他國罪嫌。
二、按犯罪事實應依證據認定之，無證據不得認定犯罪事實；又
　　不能證明被告犯罪者，應諭知無罪之判決，刑事訴訟法第15
    4 條第2 項、第301 條第1 項分別定有明文。次按認定不利
    於被告之事實，須依積極證據，茍積極證據不足為不利被告
    事實之認定，即應為有利於被告之認定，更不必有何有利之
    證據；事實之認定，應憑證據，如未能發現相當證據，或證
    據不足以證明，自不能以推測或擬制之方法，以為裁判之基
    礎；且認定犯罪事實所憑之證據，雖不以直接證據為限，間
    接證據亦包括在內，然而無論直接證據或間接證據，其為訴
    訟上之證明，須於通常一般之人均不致有所懷疑，而得確信
    其為真實之程度者，始得據為有罪之認定，倘其證明尚未達
    到此一程度，而有合理之懷疑存在而無從使事實審法院得有
    罪之確信時，即應為諭知被告無罪之判決；又檢察官對於起
    訴之犯罪事實，仍應負提出證據及說服之實質舉證責任，倘
    其所提出之證據，不足為被告有罪之積極證明，或其指出證
    明之方法，無從說服法院以形成被告有罪之心證，基於無罪
    推定之原則，自應為被告無罪判決之諭知，最高法院30年上
    字第816 號、40年台上字第86號、76年台上字第4986號、92
    年度臺上字第128號判例可資參照。
三、公訴人認定被告辛○○、甲○○涉有上開犯行，無非以被告
    丁○○、己○○、同案被告戊○○、另案被告乙○○之供述
    及卷附之普通護照申請書、入出境許可申請書、馬來西亞航
    空公司班機登機證為據，並以被告2 人與同案被告戊○○、
    庚○○、另案被告乙○○、小王、在機場交付證件取回護照
    之不詳姓名年籍成年男子間，具有犯意聯絡及行為分擔，係
    共同正犯為其主要論據。惟查：
（一）本件係因另案被告乙○○向被告辛○○、甲○○允諾辦理
      護照可獲致1000元至1500元，被告辛○○、甲○○乃將身
      分證、照片、退伍令等證件交付予另案被告乙○○辦理護
      照等情，業據被告辛○○於本院審理時供述甚詳，並有外
      交部領事事務局93年12月22日領一字第09352484800 號函
      及所附之被告2 人普通護照申請書在卷可佐。而依上情觀
      之，固可認被告2 人就其所辦理之護照事後可能交付他人
      冒名使用，似有所認識。然按護照條例第24條第3 項之將
      護照交付他人冒名使用罪，除須交付者為本人之護照外，
      尚須所交付之護照確有遭人冒用之事實，始足當之；又違
      反入出國及移民法第53條第1 項之罪名，係以在機場以交
      付證件方法，利用航空器運送非運送契約應載之人至他國
      為其構成要件，倘非在機場交付證件或所交付者非為運送
      契約應載人之證件，自無該條之適用。查本件遭查獲之該
      名姓名不詳之大陸地區人民，所冒用者係同案被告庚○○
      之護照（證護照號碼為Ｌ0 0000000號）及登機證（ＭＨ
      —094 號班機），並非被告2 人之護照、登機證之情，有
      卷附庚○○之普通護照申請書、登機證、出入境紀錄影本
      各1 紙在卷可證。是以，本件遭冒用者既非被告2 人之護
      照，且在機場交付者亦非被告2 人之登機證，則依上開說
      明，自與護照條例第24條第3 項、入出國及移民法第53條
      第1 項之規定並不符。而本件除被告2 人確有將證件交付
      另案被告乙○○辦理護照外，查無其他積極證據足資證明
      被告2 人之護照有遭冒用，或其2 人之登機證有在機場被
      交付予非運送契約應載人之情事，自不得僅因被告2 人將
      證件交付另案被告乙○○辦理護照，即遽認被告2 人有違
      反上開護照條例、入出國及移民法之犯行。
（二）另刑法上之共同正犯之所以應對其他共犯所實施之行為負
      其全部責任，必以共犯間具有意思聯絡及行為分擔為要件
      ，若於他人之犯罪，既無聯絡之意思，又無分擔之行為，
      即不得以共犯論，最高法院18年上字第673 號判例可資參
      照。查本件遭冒用者係同案被告庚○○之護照，並非被告
      三人之護照等情，已如前述，而觀之公訴意旨，固可認同
      案被告庚○○、戊○○與另案被告邱念華、小王、機場交
      付證件及取回護照之成年男子間，具有犯意聯絡及行為分
      擔，均係共同正犯。惟被告2 人僅係受另案被告乙○○之
      利誘而交付證件辦理護照，對於彼此及同案被告庚○○間
      有將證件交付另案被告乙○○辦理護照一節均不知情，已
      據被告辛○○於本院審理時供稱：「我不知道甲○○、己○○、丁○○、庚○○、丙○○等人有拿證件給乙○○辦
      護照」等語明確（見本院卷第159 頁）。是以，被告2 人
      與同案被告庚○○，既係於不同時間、個別將證件交付予
      同案被告乙○○，且相互間亦不知彼此有把證件拿給另案
      被告乙○○之情事，顯見，被告2 人與同案被告庚○○間
      對於交付證件辦護照一事，自始即無聯絡之意思，更遑論
      對同案被告庚○○事後將護照交付他人冒名使用或在機場
      交付登機證部分，有何犯意聯絡或行為分擔之情。因此，
      公訴意旨另認被告2 人與同案被告戊○○、庚○○、另案
      被告乙○○、小王、在機場交付證件取回護照之成年男子
      間，具共同正犯關係，應共同負責等語，即有誤會，而不
      足採。
四、綜上所述，被告辛○○、丁○○僅有將證件交付他人辦理護
    照，而無供他人冒名使用或在機場交付登機證予非運送契約
    應載之人出國之行為，與護照條例第24條第3 項、入出國及
    移民法第53條第1 項規定之構成要件尚屬有間。此外，復查
    無其他確切證據足以證明被告確有公訴人所指之犯行，其犯
    罪即屬不能證明，依據前揭法條及判例意旨，自應為被告 2
    人無罪之諭知。
五、被告甲○○經合法通知，無正當理由，未於審判期日到庭，
    本院認應諭知無罪之案件，爰不待其陳述，逕行判決。
據上論斷，應依刑事訴訟法第301 條第1 項、第306 條，判決如
主文。
本案經檢察官黃莉琄到庭執行職務。
中　　華　　民　　國　　94　　年　　7 　　月　　28　　日
                  刑事第二庭    審判長法　官  黃國永
                  　　　　　　　      法　官  林家聖
                  　　　　　　　　　　法  官  蘇碧珠
以上正本證明與原本無異。
如不服本判決應於收受本判決送達後十日內向本院提出上訴書狀，
其未敘述上訴理由者，並得於提起上訴後十日內向本院補提理由
書狀（均須按他造當事人之人數附繕本）「切勿逕送上級法院」
。
                                書記官  賀燕花
中　　華　　民　　國　　94　　年　　7 　　月　　28　　日
